臺灣臺中地方法院刑事判決　　　　　　　　　　　　　　　九十年度交自字第一號
　　自　訴　人　乙○○
　　自訴代理人　丙○○
　　　　　　　　洪贊楊律師
　　被　　　告　甲○○
右列被告因過失傷害案件，經自訴人提起自訴，本院判決如左：
    主  文
甲○○過失傷害人之身體，處有期徒刑貳月。如易科罰金，以佰元折算壹日。
    事  實
一、甲○○於民國八十九年十二月十四日凌晨零時許，騎乘車牌號碼ＩＭＺ－六四Ｏ
    號重機車，沿台中縣大里市○○路○段由北向南行駛，途經益民路一段一三四號
    前，本應注意車輛行駛時，駕駛人應注意車前狀況，隨時採取必要之安全措施，
    行經因雨霧致視線不清或道路發生臨時障礙時，均應減速慢行，作隨時停車之準
    備，且不得超速行駛，而依當時天候為雨天，該路段適逢夜間無照明設備、視線
    不良之情況下，駕駛人更應減速慢行，作隨時停車之準備，並留意車前狀況，隨
時採取必要之安全措施，詎其竟疏未注意及此，猶不顧當地時速四十公里之限制
    ，貿然以時速四十至五十公里之速度超速行駛，且未注意車前狀況，適同一時、
    地有行人乙○○因酒醉行走於快車道上未注意安全，而遭甲○○所騎乘機車擦撞
    倒地，致右手腕有明顯擦傷，經甲○○託人緊急通報救護車至現場時，因乙○○
    已起身，且欲走回其附近之住處休息而拒絕上車接受救護，即自行返家。甲○○
    則留在現場，於犯罪偵查機關未發覺前，向到場處理的警員黃正德自首而接受裁
    判。待至當天下午一時許，乙○○之家人前往探視乙○○時發現其已不省人事，
    因而緊急送醫急救，始知乙○○因前述車禍而受有急性硬腦膜外出血等傷害。
二、案經乙○○向本院提起自訴。
    理  由
一、訊據被告對於在右揭時、地騎乘機車肇致車禍，致自訴人受傷之情坦承不諱，核
    與證人即到場處理之警員黃正德、事發後在場之證人林裕傑所證述之情節相符，
    復有相片八張、道路交通事故調查報告表、處理紀錄登記簿、救護紀錄表及診斷
    證明書各一份附卷可稽，自堪信為真實。按車輛行駛時，駕駛人應注意車前狀況
    ，隨時採取必要之安全措施；行車速度應依標誌之規定，行經因雨霧致視線不清
    或道路發生臨時障礙時，均應減速慢行，作隨時停車之準備，道路交通安全規則
    第九十四條第三項、第九十三條第一項第四款分別定有明文。被告係車輛駕駛人
    ，前開交通規則為其所應注意，而依肇事當時天候為雨天致道路視線不清，該路
    段又適逢夜間無照明設備（有前開道路交通事故調查報告表為證）之情況下，被
    告騎乘機車行經該路段自應減速慢行，作隨時停車之準備，且並無不能注意之情
    形，而該路段之速限為四十公里，惟被告不僅未減速慢行，且以時速四十至五十
    公里之速度超速行駛，復未注意車前狀況，隨時採取必要之安全措施，適同一時
    、地，自訴人因酒醉行走於快車道上，亦疏未注意安全，而遭被告所騎乘機車擦
    撞倒地。則被告於雨夜騎乘機車超速行駛且未注意車前狀況，以致未能在事故發
    生前適時停車並採取必要之安全措施，就本件車禍之發生應認為有過失，且本件
    車禍經送請臺灣省車輛行車事故覆議鑑定委員會覆議結果亦採相同的見解。認為
    ：自訴人於雨夜行走快車道未注意安全，為肇事主因；被告於雨夜駕駛重機車超
    速行駛且未注意車前狀況，為肇事次因，此有臺灣省車輛行車事故覆議鑑定委員
    會覆議意見書附卷可稽。雖本件車禍另送台灣省台中縣區車輛行車事故鑑定委員
    會鑑定結果認自訴人夜間貿然在快車道上行走，致被駛至防範不及之重機車撞上
    。因而認為自訴人在快車道上行走不當，為肇事原因，被告無肇事因素。惟被告
    若不超速，而能警戒前方，減速行駛，應可於發現車道上之自訴人後即時煞停，
    尚難於被告有超速行駛之情況下遽予認定其防範不及並無過失，其見解尚難採信
    。故被告應注意，能注意，而不注意減速慢行、注意車前狀況，採取必要之安全
    措施，其就本件車禍之發生自有過失，且自訴人因本件車禍而受有如事實欄所載
    之傷害，與被告之過失行為間，具有相當因果關係。雖自訴人就本件車禍之發生
    ，亦有重大疏失之處，然未能因此解免被告刑責。至於自訴人因本件車禍所受之
    傷害尚未達重傷之程度，有林新醫院於九十一年三月二十一日以（九一）林醫仁
    字第Ｏ一七號函文表示：自訴人之左側肢無力其肌力在四分，無「毀敗一肢以上
    之機能」之情形，亦未達重大不治或難治之情況。此外，復有中山醫學大學附設
    醫院於九十一年四月三日以中山醫九一川智法字第九一Ｏ二五四號函文表示：依
    病歷紀錄自訴人為長年喝酒的病人，然而於急診室並沒有測酒精的紀錄，病人出
    院前左側肢體無力已明顯進步，由術前一至二級變為四至五級（正常為五級），
    此乃因之前腦血腫壓迫引起，經復健應可改善再進步。此有前開兩份函文附卷可
    憑，顯見自訴人雖因本件車禍而受有急性硬腦膜外出血等傷害，然經持續治療及
    復健後，業已逐漸復原，並無毀敗一肢以上之機能，或有其他重大不治或難治之
    傷害，即未達重傷之程度。本件事證明確，被告犯行洵堪認定。
二、核被告所為，係犯刑法第二百八十四條第一項前段之過失傷害罪。自訴人認被告
    係犯同條項後段之過失傷害致重傷罪，尚屬乏據。被告於肇事後，犯罪偵查機關
    未發覺前，主動向到場處理之警員黃正德告知其為肇事之人，並坦承犯行接受裁
    判，業據證人黃正德於本院審理時證述明確，為對於未發覺之罪，自首而接受裁
    判，應依刑法第六十二條前段規定減輕其刑。爰審酌被告品行、本件過失程度、
    自訴人所受傷害、被告肇事後旋即自首並坦承犯行，惟未能與自訴人和解取得諒
    解之犯後態度等一切情狀，量處如主文所示之刑，並諭知易科罰金之折算標準，
    以資懲儆。
據上論斷，應依刑事訴訟法第三百四十三條、第二百九十九條第一項前段，刑法第二
百八十四條第一項前段、第六十二條前段、第四十一條第一項前段，罰金罰鍰提高標
準條例第一條前段、第二條前段，判決如主文。
中      華      民      國      九十一      年    五    月      八      日
                                臺灣台中地方法院交通法庭
                                        法  官   王  靜  秋
右正本證明與原本無異。
如不服本判決，應於送達後十日內向本院提出上訴狀（須附繕本），上訴於台灣高等
法院台中分院。
                                        書記官
中      華      民      國      九十一      年    五    月      八      日
附錄本案論罪科刑法條全文
刑法第二百八十四條第一項前段：
因過失傷害人者，處六月以下有期徒刑、拘役或五百元以下罰金。
